臺灣高等法院臺中分院刑事裁定                      九十一年度聲再字第八九號
    再審聲請人
    即受判決人  甲○○
右列聲請人因違反稅捐稽徵法案件，對於本院九十年度上易字第二一八一號中華民國
九十一年二月八日確定判決（臺灣臺中地方法院九十年度訴緝字第一五七號、臺灣臺
中地方法院檢察署八十六年度偵字第二五六八五、二五八○六號，八十七年度偵字第
一七六六、三八二○、四五三三、一○七八九號），聲請再審，本院裁定如左：
      主  文
再審之聲請駁回。
      理  由
一、聲請意旨略稱：「蔡永昌、宋介平二人與聲請人全不相識，亦未曾謀面，更遑論
    聲請人為領得應允給予之新台幣六十萬元之代價，原審並未審究及此，無任何證
    據以實其說，六十萬元之說純係子虛。聲請人身分證確係遭張姓男子騙去，聲請
    人因工作之餘經常在臺北縣三重市大同公園旁之公園茶館中偶遇一自稱張姓之男
    子，茶飲中交換工作心得，泛談人生際遇，交談甚歡，大有相見恨晚之情，交談
    中張姓男子談及將籌組貿易公司，奈何因尚欠股東一人，股東湊足即可辦理登記
    ，並告知聲請人其貿易公司之營業內容、營業方式，所談各節均使聲請人信以為
    真，自付身分證借予能助他人成立公司推動商機，實為益事，何況目前經衰退，
    如能因此獲得一工作機會家庭生活裨益匪淺，因而出借身分證，聲請人交付身分
    證後，當年六月份張姓男子除還回身分證並告之公司設立已告完成，聲請人追問
    公司設立地點及相關情事，但張姓男子均支吾以對，並不告之其詳，詎相約次日
    再談，張姓男子竟從此消失，聲請人遍尋不著，始知上當受騙，上開身分證遭騙
    之事，自始至終均有林泰山先生在場可證，因當時張姓男子同時亦力邀林泰山先
    生交付身分證參與，惟當時林泰山未攜帶身分證，加之尚有部分疑竇，故而未將
    身分證交出，然聲請人遭騙交出身分證一節，林泰山在場可證。本件聲請人非但
    未參與犯罪，實則係被害人之地位，證人林泰山之出現，並陳述聲請人遭騙之經
    過，實為新證據之發現，請傳喚林泰山做證，以明真相」等語，聲請依刑事訴訟
    法第四百二十條第一項第六款聲請再審。
二、按刑事訴訟法第四百二十條第一項第六款所謂發現確實之新證據，係指該證據於
    事實審法院判決前已經存在，為法院、當事人所不知，不及調查斟酌，至其後始
    行發現，且就證據本身形式上觀察，因不以絕對不須經過調查程序為條件，但必
    須顯然可認為足以動搖原有罪確定判決，而為受判決人無罪、免訴、免刑或輕於
    原判決所認罪名之判決者為限。此受理聲請再審之最後事實審法院，應就聲請再
    審理由之所謂「新證據」，是否具備事實審判決前已經存在，為法院、當事人所
    不知，事後方行發現之「嶄新性」，及顯然可認足以動搖原有罪確定判決，應為
    無罪、免訴、免刑或輕於原判決罪名之「顯然性」二要件，加以審查，為判斷應
    否准予開始再審之準據。又依特種刑事案件訴訟條例第二十八條第二項，為受判
    決人之利益聲請再審，係以足以影響于判決之重要證據漏未審酌，認為有重大錯
    誤為要件，自係指原確定判決所認定之構成犯罪事實，與罪名輕重，以及免訴或
    必予免刑、減刑有關之事實，有重大錯誤，一經再審，即應受無罪、免訴、免刑
    、減刑或輕於原判決所認罪名之判決而言。最高法院八十五年度臺抗字第三○八
    號及三十九年度台特抗字第八號判決闡述甚詳。
三、原審法院認定聲請人違反稅捐稽徵法，其所持之理由及證據為：「被告甲○○稱
    『我們是在茶館喝茶時認識的，只知道他姓張，不知他的真實姓名，我也沒有出
    資，他說公司有賺錢要分我紅利』、『我和張姓友人是一起喝兩、三次茶在聊天
    中認識的，我不知道他的名字及地址，我拿身分證給他設立公司，並到銀行開帳
    戶時，都有和他一起去辦理』，足徵被告與該張姓友人不熟交情不深，否則怎會
    不知其人姓名、住址，且該張姓友人願以認識不深之被告當公司負責人並分給紅
    利，亦與常情顯不相符，被告應可預見該人設立公司必在從事不法之勾當，並自
    甘為虛設公司之人頭；又被告自承認識二十幾年之友人黃文松，於八十七年一月
    八日在臺北市稅捐稽徵處人員訪談中曾謂『甲○○與卓進德均一起為蔡姓人士做
    事，據我所知甲○○向蔡姓人士拿取五十至六十萬元，做人頭代價，做人頭的代
    價並同意使用甲○○之銀行帳戶』，而被告確曾因到世華聯合商業銀行信義分行
    開戶供該張姓友人詐財使用，經臺灣高等法院以八十八年度上易字第一一一○號
    判處有期徒刑四月，且被告宋介平在偵訊中陳稱『甲○○是蔡永昌的人頭，蔡永
    昌跟卓進德在一起』，被告蔡永昌在本院亦稱『我認識卓進德』，顯見黃文松所
    言非全然無據，應可採信（黃文松、卓進德亦因充當蔡永昌之人頭，而遭臺灣臺
    北地方法院檢察署檢察官以八十七年度偵字第二一四二號起訴）。今被告對蔡永
    昌、宋介平利用該些虛設公司行號領取發票幫助其他公司行號逃漏稅捐之舉，既
    預見其發生且其發生亦不違背其本意，其顯具有間接故意，而應與蔡永昌、宋介
    平負共犯之責任」等語，核其認事用法並無違誤之處，業經本院調閱原審卷核閱
    屬實，且依黃文松所述及共同被告宋介平、蔡永昌所言，被告（即本件聲請人）
    應有拿取蔡姓人士之款項做為人頭的代價至明，是本件縱再傳訊林泰山說明聲請
    人交付身分證之經過，亦不足以動搖原判決關於聲請人違反稅捐法之認定基礎，
    且本件亦查無刑事訴訟法第四百二十條第一項其餘各款所列情形，依上開說明，
    聲請人聲請再審，為無理由，應予駁回。
三、據上論斷，應依刑事訴訟法第四百三十四條第一項裁定如主文。
中        華        民        國  九 十 一  年     五     月    九      日
                                  臺灣高等法院臺中分院刑事第三庭
                                        審判長法  官  陳  朱  貴
                                              法  官  劉  連  星
                                              法  官  胡  忠  文
右正本證明與原本無異。
不得抗告。
                                              書記官  許  美  惠
中        華        民        國  九 十 一  年     五     月    十      日
                                                                        Ｋ
